臺灣彰化地方法院刑事判決　　　　　　　 95年度訴字第402號
公　訴　人　臺灣彰化地方法院檢察署檢察官
被　　　告　乙○○
　　　　　　　　　　　弄30號.
　　　　　　　　　　　弄55號.
　　　　　　丙○○
上列被告等因詐欺等案件，經檢察官提起公訴（九十五年度偵字
第七三五、一八一三號），本院判決如下：
    主  文
乙○○幫助意圖為自己不法之所有，以詐術使人將本人之物交付
，處有期徒刑月，如易科罰金，以銀元佰元折算壹日。
丙○○幫助意圖為自己不法之所有，以詐術使人將本人之物交付
，累犯，處有期徒刑肆月，如易科罰金，以銀元佰元折算壹日
。
    犯罪事實
一、乙○○明知個人之帳戶關係本身之信用具有一身專屬之性質
    ，在現今金融機構開立帳戶使用並無特殊之條件與困難，而
    一般人均係使用自己之帳戶，如涉及使用他人之帳戶常與財
    產犯罪密切相關，且取得他人存摺之目的在於收取贓款及掩
    飾犯行使之不易遭人追查，詎其僅因一時缺錢花用，適於民
    國九十四年十二月中旬某日因見報紙上所刊登之廣告，得知
    可藉由出賣自己具名申請設立之金融帳戶，得款花用。其在
    能預見購買收受帳戶之目的係欲隱匿真實身分，以供犯罪集
    團進行詐欺犯罪所用下，竟乃基於幫助他人詐欺取財之不確
    定故意，而其發生並不違背其本意之認識下，竟不顧他人所
    可能遭受之危害，容任他人藉以遂行犯罪，先由乙○○以廣
    告上刊登之電話號碼聯絡辛○○（業經本院審結）等人後，
    乙○○即同意以每本存簿新臺幣（下同）七千五百元之代價
    出售，隨即於九十四年十二月中旬某日，將自己所申設之鹿
    港郵局存簿、帳號00000000000000號存簿、
    金融卡（含密碼）及開戶印章等物，在彰化縣鹿草路與頂草
    路口，由乙○○本人親自將上開郵局帳戶等物件交付與戊○○（亦經本院審結），再由戊○○將所收購之乙○○前開郵
    局金融存簿等物件交予辛○○後，再轉賣與某不詳姓名、年
    籍、住居所之成年男子及其所屬之詐騙集團。後該姓名、年
    籍、住居所均不詳之成年男子及所屬之詐欺集團成員等人，
    即以乙○○所交付之上揭郵局帳戶為犯罪工具。嗣於九十四
    年十二月二十一日上午十時許，某姓名、年籍、住居所均不
    詳之成年女子撥打電話予庚○○，並向庚○○詐稱：因其抽
    獎抽中新九文化出版社之二獎一百六十八萬元，並要先付手
    續費九千八百元，才可以領獎等語，庚○○不疑有他，而陷
    於錯誤，果依指示於九十四年十二月二十一日下午二時一分
    ，在臺南縣麻豆鎮總爺郵局，將九千八百元匯至前開乙○○
    之鹿港郵局00000000000000號帳戶中。嗣庚○○警覺有異，並於當日將該帳戶帳號報警處理。
二、丙○○前曾於九十三年四月十二日，因竊盜案件，經本院以
    九十三年度彰簡字第三六號判處有期徒刑三月確定，並自九
    十三年九月十日起送監執行，後於九十三年十二月九日（指
    揮書執畢日期）執行完畢（另又因竊盜案件，接續執行拘役
    五十日之刑期，故延至九十四年一月二十八日始因縮刑期滿
    出監），猶不知警惕，明知個人之帳戶關係本身之信用具有
    一身專屬之性質，在現今金融機構開立帳戶使用並無特殊之
    條件與困難，而一般人均係使用自己之帳戶，如涉及使用他
    人之帳戶常與財產犯罪密切相關，且取得他人存摺之目的在
    於收取贓款及掩飾犯行使之不易遭人追查，詎其僅因一時缺
    錢花用，在能預見購買收受帳戶之目的係欲隱匿真實身分，
    以供犯罪集團進行詐欺犯罪所用下，竟乃基於幫助他人詐欺
    取財之不確定故意，而其發生並不違背其本意之認識下，不
    顧他人所可能遭受之危害，容任他人藉以遂行犯罪，先由丙○○於九十四年十二月二十日上午十一時許，在其彰化縣彰
    化市○○路○段三六一巷九弄三號住處內，將所申請開設之
    中華郵政股份有限公司（後改名為臺灣郵政股份有限公司）
    彰化中庄仔郵局，帳號00000000000000號帳
    戶，連同存摺、提款卡、密碼及印章，透過其不詳姓名、年
    籍及住居所年約四十幾歲綽號「阿文」之成年男性友人，以
    每本存簿三千元之代價出售予戊○○，再由戊○○將所收購
    之丙○○前開郵局金融存簿等物件交予辛○○後，再轉賣與
    某不詳姓名、年籍、住居所之成年男子及其所屬之詐騙集團
    。後該姓名、年籍、住居所均不詳之成年男子及所屬之詐欺
    集團成員等人，即以丙○○所交付之上揭郵局帳戶為犯罪工
    具。嗣於九十四年十二月二十一日上午十一時許，某姓名、
    年籍及住居所均不詳之成年男子即撥打電話予壬○○，並向
    壬○○詐稱：其中國信託信用卡遭盜刷，需至銀行辦理電話
    語音申請單，以防止盜刷等語，壬○○不疑有他，而陷於錯
    誤，果依指示迅即到臺南縣鹽水鎮第一銀行鹽水分行櫃檯填
    寫帳戶語音申請，後再依指示將第一銀行鹽水分行帳號及密
    碼告知該姓名、年籍及住居所均不詳之成年男子，後壬○○
    再依指示撥打中央語音專線，並聽從該姓名、年籍及住居所
    均不詳之成年男子之指示操作，後即由壬○○之帳戶內匯出
    八十五萬三千元至丙○○上開中庄仔郵局00000000
    000000號帳戶內。嗣壬○○發現有異，並於當日報警
    處理。
三、案經彰化縣警察局和美分局報請臺灣彰化地方法院檢察署檢
    察官偵查起訴。
    理  由
壹：有關於證據能力部分：
    本案全部卷證所涵括之供述證據（含書面），公訴人及被告
    乙○○、丙○○二人於本院審理時均當庭表示同意作為證據
    （見本院九十六年五月十五日審判筆錄），且經本院審酌該
    言詞陳述及書面陳述作成時之情況，認後述所引用全部證據
    之證據能力均無疑義。
貳：有關於認定犯罪事實部分：
一、上揭犯罪事實一、二部分，業據被告乙○○、丙○○二人於
    本院審理時均坦認不諱，且被告乙○○、丙○○二人上開所
    申請開戶之郵局帳戶，經由同案被告辛○○等人轉售後果遭
    人用以實施詐欺取財之事實，並經證人即同案被告辛○○、
    戊○○二人於本院審理時到庭結屬實。復據被害人庚○○、
    壬○○二人分別於警詢中指述綦詳。此外，復有被告乙○○
    、丙○○二人之鹿港郵局、彰化中庄仔郵局之客戶歷史交易
    清單各一份附卷可稽。足認被告乙○○、丙○○二人之自白
    核與事實相符，均堪採信。又金融機構之帳戶為個人理財之
    工具，為便利大眾使用此一理財工具，以資活絡資金供需，
    對於申請開設金融帳戶並無設有任何特殊之限制，一般民眾
    皆能自由申請開戶，並得同時在不同金融機構申請多數存款
    帳戶使用，乃眾所周知之事實，依一般人之社會生活經驗，
    倘係經由合法管道之收入或支出，其於金融機構帳戶之存放
    及提領，本可自行向金融行庫開立帳戶後使用，殊無大費周
    章使用他人帳戶之必要，況且近來類如刮刮樂、退稅、中獎
    及盜刷信用卡轉帳等詐騙案件層出不窮，詐騙集團多利用人
    頭帳戶做為匯款出入帳戶，不僅廣為媒體所披載，亦經政府
    各機關一再宣導提醒注意，尤以現今各地金融機構所設自動
    提款機莫不設定轉帳之警示畫面，或在各金融機構內張貼警
    示標語，促請使用大眾注意，衡諸目前社會以有線、無線電
    視、報紙甚至網路等管道流通資訊之普及程度，以及使用自
    動提款機從事提款、轉帳交易之頻繁，苟見有陌生人不思以
    自己名義申請開立帳戶，反而向不特定人蒐集或收購他人之
    金融機構帳戶使用，帳戶所有人焉能安心將其帳戶交付收購
    帳戶之人，而絲毫未加懷疑其收購或取得帳戶之目的即在於
    詐取他人財物？由此顯見被告乙○○、丙○○二人對於向渠
    等收購人頭帳戶後即持用以詐騙之各該姓名、年籍及住居所
    均不詳之成年人或其所屬之詐欺集團成員係將該帳戶用以實
    施詐欺犯行，當可預見，且被告乙○○、丙○○二人對於該
    姓名、年籍及住居所均不詳之成年人或其所屬之詐欺集團成
    員利用渠等所申請開立之郵局帳戶向他人詐取財物，並無違
    背其本意，是被告乙○○、丙○○二人主觀上應具有幫助他
    人詐取財物之不確定故意甚明，本件此部分事證明確，被告
    乙○○、丙○○二人幫助犯行應均堪認定。
二、查我國刑法於九十四年二月二日修正公布，九十五年七月一
    日施行（下稱新法；修正前刑法下稱舊法）後，依最高法院
    九十五年度第八次刑事庭會議決議之決議內容，有關新舊法
    之適用原則摘要如下：
　(一)新法第二條第一項之規定，係規範行為後法律變更所生新舊
    法律比較適用之準據法，於新法施行後，應適用新法第二條
    第一項之規定，為「從舊從輕」之比較。
  (二)基於罪刑法定原則及法律不溯及既往原則，行為之處罰，以
    行為時之法律有明文規定者為限，必行為時與行為後之法律
    均有處罰之規定，始有新法第二條第一項之適用。
  (三)比較時應就罪刑有關之共犯、未遂犯、想像競合犯、牽連犯
    、連續犯、結合犯，以及累犯加重、自首減輕暨其他法定加
    減原因（如身分加減）與加減例等一切情形，綜其全部罪刑
    之結果而為比較。
  (四)從刑附屬於主刑，除法律有特別規定者外，依主刑所適用之
    法律。
  (五)新法第三十三條第五款規定罰金刑為新臺幣一千元以上，以
    百元計算之，新法施行後，應依新法第二條第一項之規定，
    適用最有利於行為人之法律。
三、按刑法第二十八條之共同正犯，係指二人以上共同實施犯罪
    之行為者而言。幫助他人犯罪，並非實施正犯，在事實上雖
    有二人以上共同幫助他人犯罪，要亦各負其幫助犯之責任，
    仍無適用該條之餘地（最高法院八十二年度臺上字第六０八
    四號刑事判決意旨參照）。查本件上開姓名、年籍及住居所
    均不詳之成年男子、女子及其所屬之詐欺集團成員等人，分
    別共同基於為自己不法所有之犯意，各以中獎匯款及信用卡
    遭盜刷等之方式為詐術，使被害人庚○○、壬○○二人陷於
    錯誤，而將本人之財物交付，且均以之為業，並賴以維生，
    則該姓名、年籍及住居所均不詳之成年男子、女子及其所屬
    之詐欺集團成員等人所為，自均係犯修正刪除前刑法第三百
    四十條之常業詐欺罪。惟查被告乙○○、丙○○二人將渠等
    所開立之上開郵局等金融機構帳戶出售予同案被告戊○○、
    辛○○、甲○○等人，再由同案被告辛○○等人轉賣予上開
    各該姓名、年籍及住居所均不詳之成年男子、女子及其所屬
    之詐欺集團成員等人時，衡諸目前社會常態及一般人之經驗
    法則，被告乙○○、丙○○二人當可認知收購之人係用以供
    詐欺取財之財產犯罪，但尚難認定被告乙○○、丙○○二人
    就該收購帳戶之人會將帳戶用於常業詐欺取財之行為上係有
    所認識及預見，依「所知輕於所犯，從其所知」之法理，被
    告乙○○、丙○○二人仍應僅論以一單純詐欺取財之幫助犯
    。是以被告乙○○、丙○○二人將其所有上開郵局帳戶出售
    給同案被告戊○○、辛○○及甲○○三人，再由同案被告辛○○等人持之將其轉賣予各該姓名、年籍及住居所均不詳之
    成年男子、女子及其所屬之詐欺集團成員以供向他人詐騙財
    物，被告乙○○、丙○○二人顯均係基於幫助他人詐欺取財
    之犯意，且所為提供自己所開立帳戶予他人之行為復屬刑法
    詐欺取財罪構成要件以外之行為，渠二人既均係以幫助他人
    犯罪之意思而參與犯罪構成要件以外之行為，自均屬幫助犯
    。故核被告乙○○、丙○○二人所為，均係犯修正前刑法第
    三十條第一項、第三百三十九條第一項之幫助詐欺取財罪。
    又本件被告乙○○、丙○○二人行為後，刑法關於幫助犯、
    罰金刑、累犯及易科罰金等規定均有修正，依前揭最高法院
    九十五年度第八次刑事庭會議決議內容，應綜其全部罪刑之
    結果而為比較後，始得判斷應適用新法或舊法，經本院為如
    附表壹、貳所示之比較後，認被告乙○○、丙○○二人所為
    依刑法第二條第一項前段，就以下幫助犯、罰金刑、累犯及
    易科罰金等適用，應依舊法。另被告乙○○、丙○○二人所
    犯係修正前刑法第三十條第一項、第三百三十九條第一項之
    幫助詐欺取財罪，已如前述，爰均依修正前刑法第三十條第
    二項之規定減輕其刑。末查被告丙○○前曾於九十三年四月
    十二日，因竊盜案件，經本院以九十三年度彰簡字第三六號
    判處有期徒刑三月確定，並自九十三年九月十日起送監執行
    ，後於九十三年十二月九日（指揮書執畢日期）執行完畢（
    另又因竊盜案件，接續執行拘役五十日之刑期，故延至九十
    四年一月二十八日始因縮刑期滿出監），有臺灣彰化地方法
    院檢察署刑案資料查註紀錄表、臺灣高等法院被告前案紀錄
    表及臺灣高等法院在監在押全國紀錄表各一份附卷可稽，被
    告丙○○前受有期徒刑執行完畢，於五年以內再犯本件有期
    徒刑以上之罪，為累犯，應依修正前刑法第四十七條之規定
    加重其刑，被告丙○○上開刑有加重及減輕者，並依法先加
    後減之。爰審酌被告乙○○、丙○○二人平日之素行，渠二
    人任意提供自己所開立之帳戶予不法份子使用，且其提供帳
    戶之行為非惟幫助詐騙者遂行詐財目的，同時使詐欺者得以
    隱匿其真實身分，減少遭查獲之風險，愈使其肆無忌憚，加
    深犯罪之猖獗，致使社會經濟遭受重大危害及被告乙○○、
    丙○○二人犯罪後均坦承犯行態度尚屬良好，惟均尚未與被
    害人達成和解賠償損害等一切情狀，分別量處如主文所示之
    刑，並均諭知易科罰金之折算標準，以資懲儆。
四、按所謂幫助犯係指就他人之犯罪加以助力，使其易於實施之
    積極的或消極的行為而言。其犯罪態樣與實施犯罪之正犯有
    異，其所處罰者，乃其提供助力之行為本身，而非正犯實施
    犯罪之行為。因此幫助犯不適用責任共同之原則，對正犯所
    有供犯罪所用或因犯罪所得之物，勿庸併為沒收之宣告（最
    高法院八十八年度臺上字第六二三四號刑事判決意旨參照）
    。且幫助犯間亦無適用共同正犯之餘地（最高法院八十二年
    度臺上字第六０八四號刑事判決意旨參照），故亦無刑法學
    理上「共犯連帶沒收」理論之適用，故就被告乙○○、丙○○二人所為幫助詐欺取財部分，爰均無從為沒收之諭知，末
    此敘明。
五、公訴意旨另略以：被告乙○○、丙○○二人均因缺錢使用，
    且能預見渠等將郵局帳戶交付供他人使用，可能幫助犯罪集
    團作為掩飾或隱匿因重大犯罪所得之財物，竟仍不違背渠等
    之本意，並基於幫助洗錢之不確定故意，分別於九十四年十
    二月中旬某日及九十四年十二月下旬某日，以廣告刊登之電
    話號碼聯絡辛○○等人後，將渠二人上開所申請開立之郵局
    帳戶存摺、提款卡、密碼及開戶印章等物，出賣予戊○○等
    人，再由戊○○等人將所收購之被告乙○○、丙○○二人之
    金融存簿等物件交予辛○○後，再轉賣予詐騙集團使用，因
    認被告乙○○、丙○○二人此部分另涉犯有刑法第三十條第
    一項、洗錢防制法第二條第二款、第九條第二項之幫助洗錢
    罪嫌。然查：(1)洗錢防制法之制定，旨在防止特定重大犯罪
    不法所得之資金或財產，藉由洗錢行為，諸如經由各種金融
    機關或其他交易管道，轉換成為合法來源之資金或財產，切
    斷資金與當初犯罪行為之關連性，隱匿犯罪行為或該資金不
    法來源之本質，使偵查機關無法藉由資金之流向追查犯罪行
    為人，其所保護之法益為國家對特定重大犯罪之追訴及處罰
    ；又洗錢行為係指行為人為掩飾或隱匿自己重大犯罪所得財
    物或財產上之利益（洗錢防制法第二條第一款），或行為人
    掩飾、收受、搬運、寄藏、故買或牙保他人因重大犯罪所得
    財物或財產上之利益（同法第二條第二款），除利用不知情
    之合法管道（如金融機關）為之外，其他使所得財物或利益
    之來源合法化，或改變該財物或利益之本質，以避免追訴處
    罰之掩飾、藏匿犯特定重大犯罪所得財產或利益之行為均屬
    之，若非先有犯罪所得或利益，再加以掩飾或隱匿，而係取
    得犯罪所得或利益之犯罪手段，或未合法化犯罪所得或利益
    之來源，而能一目了然來源之不法性，即非洗錢防制法所規
    範之對象。(2)本件係某不詳之詐騙集團成員分別利用被告乙○○、丙○○二人所提供之上開郵局帳戶使詐欺所得之款項
    直接匯入各該帳戶內，該某不詳之詐騙集團成員各別所為詐
    騙要求被害人庚○○、壬○○二人將金錢匯入被告乙○○、
    丙○○二人所申請開立之郵局帳戶內之行為，本為該詐騙集
    團實施詐欺行為之犯罪手段，並非於詐欺取得財物後，另為
    掩飾、隱匿其詐欺所得之行為，亦非被告乙○○、丙○○二
    人於各該詐騙集團成員實施詐欺犯罪取得財物後，另由被告
    乙○○、丙○○二人逕行為之掩飾、隱匿行為，此由被害人
    庚○○、壬○○二人均係先於接獲該詐欺集團之成員指示後
    ，直接依指示將金錢匯入被告乙○○、丙○○二人所提供之
    上開郵局帳戶內，即可得知。況偵查機關得藉由被害人將款
    項匯入被告乙○○、丙○○二人所提供之帳戶之事實，即可
    一目了然資金來源之不法性，並得以追查資金之流向，資金
    與當初犯罪行為之關連性並未被切斷，與「掩飾」、「隱匿
    」之性質亦有不符，核與洗錢防制法第二條所定之洗錢構成
    行為態樣，已屬有別。(3)按洗錢防制法第二條規定：「本法
    所稱洗錢，係指下列行為：掩飾或隱匿因自己重大犯罪所
    得財物或財產上利益者。掩飾、收受、搬運、寄藏、故買
    或牙保他人因重大犯罪所得財物或財產上利益者。」，同法
    第三條則明定「重大犯罪」之罪名，由上可知，洗錢行為所
    稱之「重大犯罪」，係採列舉式之規定，於列舉規定外，其
    餘犯罪則不包括在內。本件被告乙○○、丙○○二人所提供
    渠等申請之郵局帳戶予某不詳之詐騙集團成員作為詐騙他人
    財物之用，應僅能成立普通詐欺罪之幫助犯，尚非屬修正刪
    除前刑法第三百四十條之常業詐欺罪之幫助犯，已如前述，
    自難認被告乙○○、丙○○二人之行為可以成立洗錢防制法
    所定洗錢犯罪之幫助犯。此外，復查無其他積極、直接、明
    確之事證足資證明被告乙○○、丙○○二人之行為確係成立
    公訴意旨所指訴之幫助洗錢犯行，原應就被告乙○○、丙○○二人此部分均為無罪之判決，惟公訴人既認被告乙○○、
    丙○○二人此部分與前揭論罪科刑之幫助詐欺取財罪部分，
    具有想像競合犯之裁判上一罪關係，本院就被告乙○○、丙○○二人被訴涉犯刑法第三十條第一項、洗錢防制法第二條
    第二款、第九條第二項之幫助洗錢罪嫌部分，爰均不另為無
    罪之諭知。
六、至被告己○○、丁○○二人，則均俟其到庭後另行審結。
據上論斷，應依刑事訴訟法第二百九十九條第一項前段，刑法第
二條第一項前段、修正前第三十條第一項、第二項、第三百三十
九條第一項、修正前第四十七條、修正前第四十一條第一項前段
，罰金罰鍰提高標準條例第一條前段、修正刪除前第二條，判決
如主文。
本案經檢察官洪英丰到庭執行職務。
中　　華　　民　　國　九十六　年　　五　  月  二十九  日
                  刑事第五庭    審判長法  官  許旭聖
                                      法  官  吳俊螢
                                      法  官  簡婉倫
以上正本證明與原本無異。
如不服本判決，應於判決送達後十日內，向本院提出上訴狀（須
附繕本），上訴於臺灣高等法院臺中分院。
中　　華　　民　　國　九十六　年　　五　  月  二十九  日
                                      書記官  黃幼華
附錄論罪科刑法條全文：
刑法第三百三十九條第一項：
意圖為自己或第三人不法之所有，以詐術使人將本人或第三人之
物交付者，處五年以下有期徒刑、拘役或科或併科一千元以下罰
金。
附　表　壹：（指被告乙○○部分）
┌──┬─────┬─────────────────────────┐
│編號│修正事項  │  以各別修正事項討論新、舊法之比較適用            │
├──┼─────┼─────────────────────────┤
│ 一 │幫助犯部分│刑法幫助犯之規定，雖為使幫助犯之文義，更符合學界通│
│    │          │說之「限制從屬形式」，且舊法「從犯」一詞，常有不同│
│    │          │解讀，故將舊法之「幫助他人犯罪者，為從犯」之文義，│
│    │          │改為「幫助他人實行犯罪行為者，為幫助犯」。然本件不│
│    │          │論依修正前之刑法第三十條第一、二項，抑或依修正後之│
│    │          │刑法第三十條第一、二項，均係幫助犯，且均得減輕其刑│
│    │          │，對被告乙○○而言並無有利或不利之情形，不生任何影│
│    │          │響，應依刑法第二條第一項前段規定，適用舊法之規定。│
├──┼─────┼─────────────────────────┤
│ 二 │易科罰金部│刑法第四十一條第一項前段關於得易科罰金之規定，修正│
│    │分        │前係以「因身體、教育、職業、家庭之關係或其他正當事│
│    │          │由，執行顯有困難」為其要件，新法則刪除此要件，修正│
│    │          │理由說明上述規定限制過嚴，欠缺彈性，與易科罰金制度│
│    │          │旨在救濟短期自由刑流弊之旨趣不符，且刪除該要件後使│
│    │          │檢察官得視具體個案審酌宜否易科罰金，更符告易科罰金│
│    │          │制度之意旨。另修正前刑法第四十一條第一項前段配合罰│
│    │          │金罰鍰提高標準條例第二條（現已刪除）之規定，係以「│
│    │          │銀元三百元即新臺幣九百元折算一日」為易科罰金之折算│
│    │          │標準，至修正後之刑法第四十一條第一項乃係以「新臺幣│
│    │          │一千元、二千元或三千元折算一日」為易科罰金之折算標│
│    │          │準。而觀諸歷年來之實務運作情形，在法院宣告易科罰金│
│    │          │折算標準之案件，檢察官執行時乃以准予易科罰金為原則│
│    │          │，不准易科罰金為例外，是以比較修法前後之規定，應認│
│    │          │修正後刑法第四十一條第一項前段提高易科罰金之折算標│
│    │          │準之適用，對於行為人而言較為不利，依刑法第二條第一│
│    │          │項前段之規定，乃應適用舊法之規定。                │
├──┼─────┼─────────────────────────┤
│ 三 │主刑罰金刑│刑法第三十三條第五款有關罰金刑部分，在新法部分係規│
│    │部分      │定為罰金：新臺幣一千元以上，以百元計算之。而舊法時│
│    │          │則係規定為罰金：一元（銀元）以上。經比較修法前後之│
│    │          │規定，應認修正前刑法第三十三條第五款之規定，對行為│
│    │          │人有利。                                          │
├──┴─────┴─────────────────────────┤
│總結：本案經綜合前開結果，再參酌以法律不得割裂適用之原則，認仍應適用│
│      舊法之規定。                                                  │
└──────────────────────────────────┘
附　表　貳：（指被告丙○○部分）
┌──┬─────┬─────────────────────────┐
│編號│修正事項  │  以各別修正事項討論新、舊法之比較適用            │
├──┼─────┼─────────────────────────┤
│ 一 │幫助犯部分│刑法幫助犯之規定，雖為使幫助犯之文義，更符合學界通│
│    │          │說之「限制從屬形式」，且舊法「從犯」一詞，常有不同│
│    │          │解讀，故將舊法之「幫助他人犯罪者，為從犯」之文義，│
│    │          │改為「幫助他人實行犯罪行為者，為幫助犯」。然本件不│
│    │          │論依修正前之刑法第三十條第一、二項，抑或依修正後之│
│    │          │刑法第三十條第一、二項，均係幫助犯，且均得減輕其刑│
│    │          │，對被告丙○○而言並無有利或不利之情形，不生任何影│
│    │          │響，應依刑法第二條第一項前段規定，適用舊法之規定。│
├──┼─────┼─────────────────────────┤
│ 二 │易科罰金部│刑法第四十一條第一項前段關於得易科罰金之規定，修正│
│    │分        │前係以「因身體、教育、職業、家庭之關係或其他正當事│
│    │          │由，執行顯有困難」為其要件，新法則刪除此要件，修正│
│    │          │理由說明上述規定限制過嚴，欠缺彈性，與易科罰金制度│
│    │          │旨在救濟短期自由刑流弊之旨趣不符，且刪除該要件後使│
│    │          │檢察官得視具體個案審酌宜否易科罰金，更符告易科罰金│
│    │          │制度之意旨。另修正前刑法第四十一條第一項前段配合罰│
│    │          │金罰鍰提高標準條例第二條（現已刪除）之規定，係以「│
│    │          │銀元三百元即新臺幣九百元折算一日」為易科罰金之折算│
│    │          │標準，至修正後之刑法第四十一條第一項乃係以「新臺幣│
│    │          │一千元、二千元或三千元折算一日」為易科罰金之折算標│
│    │          │準。而觀諸歷年來之實務運作情形，在法院宣告易科罰金│
│    │          │折算標準之案件，檢察官執行時乃以准予易科罰金為原則│
│    │          │，不准易科罰金為例外，是以比較修法前後之規定，應認│
│    │          │修正後刑法第四十一條第一項前段提高易科罰金之折算標│
│    │          │準之適用，對於行為人而言較為不利，依刑法第二條第一│
│    │          │項前段之規定，乃應適用舊法之規定。                │
├──┼─────┼─────────────────────────┤
│ 三 │主刑罰金刑│刑法第三十三條第五款有關罰金刑部分，在新法部分係規│
│    │部分      │定為罰金：新臺幣一千元以上，以百元計算之。而舊法時│
│    │          │則係規定為罰金：一元（銀元）以上。經比較修法前後之│
│    │          │規定，應認修正前刑法第三十三條第五款之規定，對行為│
│    │          │人有利。                                          │
├──┼─────┼─────────────────────────┤
│ 四 │累犯部分  │刑法第四十七條有關累犯之規定，修正後刑法第四十七條│
│    │          │第一項限制以「故意」再犯者為限，方成立累犯，而本件│
│    │          │被告丙○○之幫助詐欺犯行本即屬「故意」再犯，故修法│
│    │          │前後之規定，對本件被告丙○○累犯之認定，不生任何影│
│    │          │響，依刑法第二條第一項前段之規定應逕適用修正前刑法│
│    │          │第四十七條之規定。                                │
├──┴─────┴─────────────────────────┤
│總結：本案經綜合前開結果，再參酌以法律不得割裂適用之原則，認仍應適用│
│      舊法之規定。                                                  │
└──────────────────────────────────┘
